臺灣橋頭地方法院刑事判決　
111年度審金訴字第13號
公  訴  人  臺灣橋頭地方檢察署檢察官
被      告  高翠霞




上列被告因詐欺等案件，經檢察官提起公訴（110年度偵緝字第5
54、555號），被告於準備程序中就被訴事實為有罪之陳述，經
本院告知簡式審判程序之旨，並聽取被告與公訴人之意見後，本
院合議庭裁定由受命法官獨任進行簡式審判程序，判決如下：
    主  文
戊○○犯如附表二所示之玖罪，各處如附表二主文欄所載之刑及沒
收。應執行有期徒刑貳年肆月。
    事  實
一、戊○○（所涉參與犯罪組織犯行部分，業經臺灣高雄地方法院
    以110年度訴字第260號判決確定）於民國109年4月20、21日
    （起訴書原記載「110年4月間某日」），加入由黃○○（通訊
    軟體易信暱稱「天」，所涉詐欺案件，由臺灣橋頭地方檢察
    署檢察官以109年度偵字第10279、11036、13758號提起公訴
    ）、暱稱「東星」、暱稱「至尊」及其他真實姓名年籍均不
    詳等成年人（均無證據證明為未滿18歲之人）所組成之詐欺
    集團（下稱甲集團），負責持人頭帳戶金融卡提領詐欺所得
    款項之工作，俗稱「車手」。戊○○依其智識及一般社會生活
    經驗，應知悉依指示提領款項並交付他人，將可能為他人遂
    行詐欺犯罪並致難以追查，而可掩飾、隱匿詐欺犯罪所得去
    向，渠等乃共同意圖為自己不法所有，基於三人以上共同詐
    欺取財及掩飾、隱匿詐欺所得去向、所在之洗錢等各別犯意
    聯絡，先由甲集團不詳成員分別於如附表一各項編號所示之
    時間，各以如附表一「詐騙方式」欄各項編號所示之詐騙手
    法，分別向如附表一所示之乙○○、壬○○、丑○○、甲○○、辛○○
    、丁○○、己○○、子○○、丙○○施用詐術，除丙○○因察覺有異，
    未陷於錯誤，為使人頭帳戶遭警示而匯新臺幣（下同）10元
    外，致乙○○、壬○○、丑○○、甲○○、辛○○、丁○○、己○○、子○○
    分別誤信為真而陷於錯誤後，各依甲集團成員之指示，分別
    將如附表一「詐騙方式」欄編號1至8所示之款項，各匯至如
    附表一編號1至8所示之人頭帳戶內而詐欺得逞後，戊○○即依
    「東星」之指示，向黃○○取得如附表一各項編號1至8所示之
    人頭帳戶之提款卡及密碼後，分別於如附表一編號1至8所示
    之提款時間、地點，提領如附表一編號1至8所示提款金額之
    款項後，再將其所提領之詐騙贓款連同上開人頭帳戶之提款
    卡轉交予黃○○（乙○○等8人遭受詐騙過程、金額及戊○○提領
    贓款之細節，均詳如附表一編號1至8所示），而以此方式造
    金流斷點而掩飾或隱匿該等犯罪所得之去向、所在，戊○○因
    而獲得其所提領款項2％之報酬。嗣因乙○○等人均察覺有異而
    報警處理後，始經警循線查悉上情。
二、案經乙○○、壬○○、丑○○、甲○○、丁○○、己○○、子○○、丙○○訴
    由高雄市政府警察局岡山分局報告臺灣橋頭地方檢察署檢察
    官偵查起訴。
    理  由
一、本案被告戊○○所犯均係死刑、無期徒刑、最輕本刑為3 年以
    上有期徒刑以外之罪，其於本院準備程序中就前揭被訴事實
    為有罪之陳述，經本院告知簡式審判程序之旨，並聽取被告
    及公訴人之意見後，本院認無不得或不宜改依簡式審判程序
    進行之處，爰依刑事訴訟法第273 條之1第1項、第284 條之
    1之規定，本院合議庭裁定由受命法官獨任進行簡式審判程
    序，合先敘明。
二、前揭犯罪事實，業據被告戊○○於本院審理中坦承不諱（見審
    金訴卷第207、208、221、223頁），並有如附表一「相關證
    據資料」欄各項編號所示之各該告訴人及被害人於警詢中之
    證述及報案資料、被告提領詐騙款項之監視器錄影畫面翻拍
    照片，以及如附表一「人頭帳戶」欄各項編號所示之各該人
    頭帳戶之開戶基本資料及客戶歷史交易清單等證據資料在卷
    可稽；基此，足認被告上揭任意性自白核與前揭事證相符，
    足堪採為認定被告本案犯罪事實之依據。綜上所述，本案事
    證已臻明確，被告所為如附表一所示之各次詐欺取財及洗錢
    等犯行，俱堪予認定。
三、論罪科刑：
  ㈠關於加重詐欺取財部分：
  ⒈按共同正犯之成立，祇須具有犯意之聯絡，行為之分擔，既
    不問犯罪動機起於何人，亦不必每一階段犯行，均經參與（
    最高法院著有34年上字第862 號判決意旨參照）。又共同正
    犯間，非僅就其自己實施之行為負其責任，並在犯意聯絡之
    範圍內，對於他共同正犯所實施之行為，亦應共同負責（最
    高法院著有32年上字第1905號判決意旨可資參照）。共同正
    犯之意思聯絡，原不以數人間直接發生者為限，即有間接之
    聯絡者，亦包括在內（最高法院著有77年臺上字第2135號判
    決意旨參照）。共同實行犯罪行為之人，在合同意思範圍內
    ，各自分擔犯罪行為之一部，相互利用他人之行為，以達其
    犯罪之目的者，即應對於全部所發生之結果共同負責；且共
    同正犯不限於事前有協定，即僅於行為當時有共同犯意之聯
    絡者亦屬之，且表示之方法，不以明示通謀為必要，即相互
    間有默示之合致亦無不可（最高法院著有103 年度臺上字第
    2335號判決意旨可資參照）。
  ⒉經查，本案如附表一所示之詐欺取財犯行，先係由甲集團不
    詳成員佯裝親戚、友人，分別致電告訴人乙○○等9人後，各
    以如附表一各項編號所示之詐騙手法向乙○○等人施以詐術，
    除告訴人丙○○因察覺有異，未陷於錯誤，為使人頭帳戶遭警
    示而匯款10元外，致告訴人乙○○、壬○○、丑○○、甲○○、被害
    人辛○○及告訴人丁○○、己○○、子○○均信以為真而陷於錯誤後
    ，而依甲集團不詳成員之指示，將渠等受騙款項匯各至如附
    表一編號1至8所示之人頭帳戶內後，即由甲集團成員「東星
    」指示被告前往如附表一編號1至8所示之提款地點，提領如
    附表一編號1至8所示各該人頭帳戶內之詐騙款項後，被告再
    將其所提領詐騙贓款轉交予共犯黃○○，以遂行渠等各次詐欺
    取財犯行等節，業經告訴人乙○○等9人及被告於警詢中分別
    陳述甚詳，有如前述；至甲集團不詳成員對告訴人丙○○施用
    詐術時，因告訴人丙○○察覺有異並未陷於錯誤，尚不生甲集
    團不詳成員詐欺告訴人丙○○得逞，則被告此部分所為詐欺取
    財犯行，即應屬未遂；從而，堪認被告、黃○○、「東星」、
    「至尊」及甲集團不詳成員間就本案如附表一所示之各次詐
    欺取財犯行，均係相互協助分工以遂行整體詐欺計畫。是以
    ，被告雖僅擔任提領詐騙贓款之工作，惟其與黃○○、「東星
    」、「至尊」及甲集團不詳成員彼此間既予以分工，堪認係
    在合同意思範圍內，各自分擔犯罪行為之一部，並相互利用
    他人之行為，以達犯罪之目的；則依前揭說明，自應負共同
    正犯之責。又依本案現存卷證資料及被告前述自白內容，可
    知本案詐欺集團成員除被告之外，至少尚有黃○○、「東星」
    等人，以及甲集團負責擔任撥打詐騙電話向乙○○等人實施詐
    術之不詳成員，由此可見本案如附表一所示之詐欺取財犯罪
    ，均應係3 人以上共同犯之，自應該當刑法第339 條之4 第
    1 項第2 款之「三人以上共同犯之」之構成要件無訛。
  ㈡次按，洗錢防制法於105 年12月28日修正公布，於106 年6月
    28日生效施行（下稱新法）。修正前該法（下稱舊法）將洗
    錢行為區分為將自己犯罪所得加以漂白之「為自己洗錢」，
    及明知是非法資金，卻仍為犯罪行為人漂白黑錢之「為他人
    洗錢」，且依不同之犯罪態樣分別規定不同之法定刑度。惟
    洗錢犯罪之本質在於影響合法資本市場並阻撓偵查，不因為
    自己或為他人洗錢而有差異，且洗錢之行為包含處置（即將
    犯罪所得直接予以處理）、多層化（即為使偵查機關難以追
    查金流狀況，以迂迴層轉、化整為零之多層化包裝方式，掩
    飾或隱匿特定犯罪所得），及整合（即收受、持有或使用他
    人犯罪所得，使該犯罪所得披上合法之外衣，回歸正常金融
    體系）等各階段行為，模式不祇一端，上開為自己或為他人
    洗錢之二分法，不僅無助於洗錢之追訴，且徒增實務認定事
    實及論罪科刑之困擾。故為澈底打擊洗錢犯罪，新法乃依照
    國際防制洗錢金融行動工作組織（Financial ActionTaskFo
    rce ，下稱FATF）40項建議之第3 項建議，並參採聯合國禁
    止非法販運麻醉藥品和精神藥物公約及聯合國打擊跨國有組
    織犯罪公約之洗錢行為定義，將洗錢行為之處置、多層化及
    整合等各階段，全部納為洗錢行為，而於新法第2 條規定：
    「本法所稱洗錢，指下列行為：一、意圖掩飾或隱匿特定犯
    罪所得來源，或使他人逃避刑事追訴，而移轉或變更特定犯
    罪所得。二、掩飾或隱匿特定犯罪所得之本質、來源、去向
    、所在、所有權、處分權或其他權益者。三、收受、持有或
    使用他人之特定犯罪所得。」，以求與國際規範接軌。另舊
    法過度限縮洗錢犯罪成立之可能，亦模糊前置犯罪僅在對於
    不法金流進行不法原因之聯結，造成洗錢犯罪成立門檻過高
    ，難以追訴，因此新法參考FATF建議，就其中採取門檻式規
    範者，明定為最輕本刑6 個月以上有期徒刑之罪，並將「重
    大犯罪」之用語，修正為「特定犯罪」，再增列未為最輕本
    刑為6 個月以上有期徒刑之罪所涵括之違反商標法等罪，並
    刪除有關犯罪所得金額須在5 百萬元以上者，始得列入前置
    犯罪之限制規定，以提高洗錢犯罪追訴之可能性。例如詐騙
    集團向被害人施用詐術後，為隱匿其詐欺所得財物之去向，
    而令被害人將其款項轉入該集團所持有、使用之人頭帳戶，
    並由該集團所屬之車手前往提領詐欺所得款項得逞，檢察官
    如能證明該帳戶內之資金係本案詐欺之特定犯罪所得，即已
    該當於新法第14條第1 項之一般洗錢罪。另過去實務認為，
    行為人對犯特定犯罪所得之財物或利益作直接使用或消費之
    處分行為，或僅將自己犯罪所得財物交予其他共同正犯，祇
    屬犯罪後處分贓物之行為，非本條例所規範之洗錢行為，惟
    依新法規定，倘行為人意圖掩飾或隱匿特定犯罪所得來源，
    而將特定犯罪所得直接消費處分，甚或交予其他共同正犯，
    由共同正犯以虛假交易外觀掩飾不法金流移動，即難認單純
    犯罪後處分贓物之行為，應仍構成新法第2 條第1 款或2款
    之洗錢行為（最高法院著有108 年度臺上字第1744號判決意
    旨足資為參）。經查，被告持如附表一編號1至8所示各該人
    頭帳戶之提款卡，提領由甲集團不詳成員向如附表一編號1
    至8所示之告訴人乙○○等8人所得之詐騙款項，再將其所提領
    之詐騙贓款均交予共犯黃○○等節，有如上述；基此，揆以前
    揭說明，足認被告轉交前述詐騙贓款予共犯黃○○之行為，顯
    然足以隱匿或掩飾詐欺取財犯罪所得之去向及所在，而已製
    造金流斷點，顯非僅係單純處分贓物之行為甚明；至被告所
    為如附表一編號9所示犯行部分，因在被告提領款項前，告
    訴人丙○○已察覺有異並報警處理，而未能製造金流斷點，尚
    不生掩飾隱匿甲集團成員詐欺告訴人丙○○所得詐騙款項去向
    之結果，則被告此部分所為洗錢犯行，即應屬未遂；從而，
    堪認被告就如附表一各項編號行為，自應構成洗錢防制法第
    2條第1款、第2款之洗錢行為，甚為明確。
  ㈢核被告就如附表一編號1至8所示之犯行，均係犯刑法第339條
    之4第1項第2款之三人以上共同犯詐欺取財罪及洗錢防制法
    第14條第1項之一般洗錢罪；另核被告就如附表一編號9所示
    之犯行，係犯刑法第339條之4第2項、第1項第2款之三人以
    上共同犯詐欺取財未遂罪及洗錢防制法第14條第2項、第1項
    之一般洗錢未遂罪。
  ㈣又被告與共犯黃○○、「東星」、「至尊」及渠等所屬甲集團
    成年成員間，就如附表一各項編號所示之三人以上共同詐欺
    取財既、未遂及一般洗錢既、未遂犯行，均有犯意聯絡及行
    為分擔，均應論以共同正犯。再者，被告就如附表一編號1
    至9所示之犯行，均係以一行為同時觸犯三人以上共同犯詐
    欺取財既、未遂罪及一般洗錢既、未遂罪等2罪名，均為想
    像競合犯，俱應依刑法第55條前段之規定，俱從一重之三人
    以上共同犯詐欺取財既、未遂罪論處。
　㈤再查，被告就如附表一各項編號所示之三人以上共同犯詐欺
    取財既、未遂罪（共9罪），犯罪時間及詐騙對象不同，侵
    害法益有異，犯意各別，行為互殊，應予以分論併罰。
  ㈥刑之減輕事由：
　1.被告就附表一編號9所示之犯行，因甲集團不詳成員已著手
    實施該次詐欺取財犯行而未遂，所生危害較既遂犯為輕，爰
    依刑法第25條第2項之規定，按既遂犯之刑，減輕之。
　2.另按洗錢防制法第16條第2 項規定：「犯前二條之罪，在偵
    查或審判中自白者，減輕其刑。」；經查，被告就如附表一
    所載之詐欺取財及洗錢等犯罪事實，固迭於警詢、偵查及本
    院審理時固均坦承不諱，業如上述；然按想像競合犯之處斷
    刑，本質上係「刑之合併」。其所謂從一重處斷，乃將想像
    競合犯組成之評價上數罪，合併為科刑一罪，其所對應之刑
    罰，亦合併其評價上數罪之數法定刑，而為一個處斷刑。易
    言之，想像競合犯侵害數法益者皆成立犯罪，論罪時必須輕
    、重罪併舉論述，同時宣告所犯各罪名，包括各罪有無加重
    、減免其刑之情形，亦應說明論列，量刑時併衡酌輕罪部分
    量刑事由，評價始為充足，然後依刑法第55條前段規定「從
    一重處斷」，非謂對於其餘各罪可置而不論。因此，法院決
    定處斷刑時，雖以其中最重罪名之法定刑，作為裁量之準據
    ，惟於裁量其輕重時，仍應將輕罪合併評價在內（最高法院
    著有108 年度臺上字第4405號、第4408號判決意旨可參）。
    又按法院就同一罪刑所適用之法律，無論係對罪或刑或保安
    處分，除法律別有規定外，均應本統一性或整體性之原則而
    適用之，不容任意割裂而適用不同之法律（最高法院著有79
    年度臺非字第274 號判決意旨參照）。查被告就其所犯如附
    表一各項編號所示之犯行，既各從一重論以三人以上共同犯
    詐欺取財既、未遂罪，業經本院審認如上；則揆以前揭說明
    ，即不容任意割裂適用不同之法律；故而，就被告本案所犯
    如附表一各項編號所示之三人以上共同犯詐欺取財既、未遂
    犯行，均無從適用洗錢防制法第16條第2 項偵審中自白之規
    定予以減輕其刑；惟就被告此部分想像競合犯輕罪得減刑部
    分，本院於依照刑法第57條量刑時一併衡酌該部分減輕其刑
    事由，併予說明。
  ㈦爰審酌被告並非毫無謀生能力之人，不思以正當途徑獲取財
    富，僅為貪圖輕易獲得金錢，竟參與詐欺集團，並依甲集團
    成員之指揮從事提領詐騙款項之工作，且依甲集團成員指示
    將其所取得之詐騙贓款上繳予共犯黃○○，使共犯黃○○及甲集
    團成員得以順利獲得被告所提領之詐騙贓款，因而共同侵害
    本案告訴人及被害人之財產法益，足見其法紀觀念實屬偏差
    ，且其所為助長詐欺犯罪歪風，擾亂金融秩序，破壞社會秩
    序及治安，影響國民對社會、人性之信賴感，並除徒增檢警
    偵辦犯罪之困難之外，亦增加告訴人及被害人求償之困難度
    ，其所為實屬可議；惟念及被告於犯罪後在本院審理中終知
    坦承犯行，態度尚可；復考量被告於犯罪後迄今尚未與本案
    告訴人或被害人達成和解，或賠償告訴人及被害人所受損失
    ，致其本案所犯致生危害之程度未能獲得減輕；兼衡以被告
    本案各次犯罪行為之動機、情節、手段及所生危害之程度，
    及其參與分擔該詐欺集團犯罪之情節、其所獲利益之程度，
    以及本案告訴人及被害人分別所受損害之程度；暨衡及被告
    之教育程度為高職畢業、家庭經濟狀況為勉持，及其自陳入
    監前從事美容業，家中尚有母親、小孩等家庭生活狀況（見
    被告警詢筆錄受詢問人欄所載〈警卷第1頁〉；審金訴卷第224
    頁）等一切具體情狀，就被告所犯如附表一編號1至9所示之
    犯行，分別量處如附表二編號1至9主文欄所示之刑。
  ㈧末按刑法第50條則規定：「裁判確定前犯數罪者，併合處罰
    之。但有下列情形之一者，不在此限：一、得易科罰金之罪
    與不得易科罰金之罪。二、得易科罰金之罪與不得易服社會
    勞動之罪。三、得易服社會勞動之罪與不得易科罰金之罪。
    四、得易服社會勞動之罪與不得易服社會勞動之罪。前項但
    書情形，受刑人請求檢察官聲請定應執行刑者，依第51條規
    定定之。」。經查，被告所犯如附表二所示之9罪所處之刑
    均不得易科罰金，則依刑法第50條第1項前段之規定，自得
    合併定其應執行之刑；是以，本院考量被告於本院審理中已
    知坦承如附表一各項編號所示之三人以上共同犯詐欺取財及
    洗錢犯行（共9次），犯後態度尚可之情狀，業如前述；暨
    衡酌被告以類似方式實施本案加重詐欺取財及洗錢犯罪之次
    數及犯罪時間之密接程度，及被告參與、分擔本案詐欺、洗
    錢犯罪之手段、情節，以及本案告訴人及被害人各自遭受損
    失之程度，並酌以多數犯罪責任遞減原則等各該情狀，就被
    告所犯如附表二所示之9罪，合併定如主文後段所示之應執
    行刑。
四、沒收部分：
  ㈠按犯罪所得，屬於犯罪行為人者，沒收之；前2 項之沒收於
    全部或一部不能沒收或不宜執行沒收時，追徵其價額，刑法
    第38條之1 第1 項前段、第3 項分別定有明文。又共同犯罪
    行為人之組織分工及不法所得，未必相同，特別是集團性或
    重大經濟、貪污犯罪，彼此間犯罪所得分配懸殊，其分配較
    少甚或未受分配之人，如仍應就全部犯罪所得負連帶沒收之
    責，超過其個人所得之剝奪，無異代替其他犯罪參與者承擔
    刑罰，顯失公平。故共同犯罪，其所得之沒收，應就各人分
    得之數為之（最高法院104 年度第13次刑事庭會議決議、10
    4 年度臺上字第3935號判決意旨足資參照）。經查，被告於
    偵查及本院審理中供稱：伊每次提領款項之報酬，為其所提
    領金額之2％，但伊沒有領到到5月5日提領款項之報酬等語（
    見偵二卷第55頁；審金訴卷第208頁）；又依本案現存證據
    資料，尚查無證據足資認定被告有取得其就5月5日所提領款
    項(即如附表一編號5至9所示)之報酬之事實；從而，本院依
    據被告上開自白供述，以被告所提領款項之金額（如附表一
    編號1至4），據以計算被告所為如附表一編號1至4所示之各
    次加重詐欺取財犯行之犯罪所得，並均依刑法第38條之1第1
    項前段、第3項之規定，就各該犯罪所得隨同被告相對應之
    罪責宣告沒收（各次應宣告沒收犯罪所得金額詳如附表二「
    主文欄」編號1至4所示之沒收金額），並於全部或一部不能
    沒收或不宜執行沒收時，均追徵其價額。
  ㈡至被告本案所犯洗錢防制法第18條第 項前段固有沒收財物或
    財產上利益之特別規定。惟查，洗錢防制法第18條第1項固
    規定「犯第14條之罪，其所移轉、變更、掩飾、隱匿、收受
    、取得、持有、使用之財物或財產上利益，沒收之；犯第15
    條之罪，其所收受、持有、使用之財物或財產上利益，亦同
    」，此一規定採取義務沒收主義，只要合於前述規定，法院
    即應為相關沒收之諭知，然該洗錢行為之標的是否限於行為
    人所有者始得宣告沒收，法無明文，實務上一向認為倘法條
    並未規定「不問屬於犯罪行為人與否均沒收」時，自仍以屬
    於被告所有者為限，始應予沒收。另參諸最高法院100 年度
    臺上字第5026號判決：「毒品危害防制條例第19條第1 項關
    於沒收之規定，固採義務沒收主義，凡犯同條例第4條至第9
    條、第12條、第13條或第14條第1項、第2項之罪者，其供犯
    罪所用或因犯罪所得之財物，均應諭知沒收。但該法條並未
    規定『不問屬於犯罪行為人與否』，均沒收之，自仍以屬於被
    告所有者為限，始應予以沒收」之意旨，在洗錢防制法並未
    規定「不問屬於犯罪行為人與否」之情形下，自宜從有利於
    被告之認定。查本案被告所提領如附表一編號1至8所示之之
    詐騙款項均已上繳予共犯黃○○，是其已上繳之詐騙款項，已
    均非屬被告所有，亦非在被告實際掌控中，則被告就上開犯
    罪所收受、持有之財物，在超過被告所獲取報酬之外的數額
    ，本不具所有權及事實上處分權，依法自無從對被告加以宣
    告沒收此部分之金額。退步而言，縱認洗錢防制法第18條第
    1 項之規定尚不限於犯罪行為人所有始得沒收，然刑法、刑
    法施行法相關沒收條文，將沒收訂為「刑罰」、「保安處分
    」以外之法律效果，而實際上，沒收屬於干預財產權之處分
    ，仍應遵守比例原則及過渡禁止原則，是於刑法第38條之2
    第2 規定沒收有過苛之虞、欠缺刑法上之重要性、犯罪所得
    價值低微，或為維持受宣告人生活條件之必要者，得不宣告
    或酌減之，賦予法官在個案情節上，審酌宣告沒收將過於嚴
    苛而有不合理之情形，得不予宣告沒收，以資衡平，是認上
    開洗錢防制法第18條第1項之沒收規定，亦應有刑法第38條
    之2第2項規定之適用。查被告本案所犯，既僅獲得如附表二
    編號1至4所示之報酬，有如前述，並非鉅額，倘就其所經手
    收取之詐騙贓款一律對之予以宣告沒收，顯有過苛之虞，是
    以，揆諸前開說明，爰依刑法第38條之2 第2 項之規定，本
    院認被告關於本案所犯洗錢罪之標的，就超過附表二編號1
    至4所示之報酬部分，不對被告為沒收之宣告，一併敘明。
　㈢末查，被告上開所犯各罪主文罪刑項下分別所宣告應沒收之
    物，並無定執行刑之問題，依刑法第40條之2第1項之規定，
    應併執行之；故本院自無庸於主文之應執行刑項下再次為沒
    收之諭知，一併述明。
據上論斷，應依刑事訴訟法第273條之1第1項、第284條之1，洗
錢防制法第2條第1款、第2款、第14條第1項、第2項，刑法第11
條前段、第28條、第339條之4第1項第2款、第2項、第55條前段
、第51條第5款、第38條之1第1項前段、第3項、第38條之2第2項
、第40條之2第1項，刑法施行法第1條之1第1項，判決如主文。
本案經檢察官庚○○提起公訴，檢察官癸○○到庭執行職務。
中　　華　　民　　國　　111 　年　　6 　　月　　16　　日
                  刑事第四庭      法  官  許瑜容
以上正本證明與原本無異。
如不服本判決應於收受送達後20日內向本院提出上訴書狀，並應
敘述具體理由；如未敘述上訴理由者，應於上訴期間屆滿後20日
內向本院補提理由書（均須按他造當事人之人數附繕本）「切勿
逕送上級法院」。
中　　華　　民　　國　　111 　年　　6 　　月　　17　　日
                                  書記官  林榮志
附錄本案論罪科刑法條全文：
中華民國刑法第339條之4
犯第339 條詐欺罪而有下列情形之一者，處1 年以上7 年以下有
期徒刑，得併科1 百萬元以下罰金：
一、冒用政府機關或公務員名義犯之。
二、三人以上共同犯之。
三、以廣播電視、電子通訊、網際網路或其他媒體等傳播工具，
    對公眾散布而犯之。
前項之未遂犯罰之。

洗錢防制法第2條
本法所稱洗錢，指下列行為：
一、意圖掩飾或隱匿特定犯罪所得來源，或使他人逃避刑事追訴
    ，而移轉或變更特定犯罪所得。
二、掩飾或隱匿特定犯罪所得之本質、來源、去向、所在、所有
    權、處分權或其他權益者。
三、收受、持有或使用他人之特定犯罪所得。

洗錢防制法第14條第1 項
有第二條各款所列洗錢行為者，處7 年以下有期徒刑，併科新臺
幣5 百萬元以下罰金。
附表一：
編號 被害人或告訴人 詐騙方式（詐騙時間、手法及金額）    人頭帳戶 提款時間、地點及金額（新臺幣）     相關證據資料  1 乙○○ （有提告） 甲集團成員於109年4月22日下午8時32分許，撥打電話予乙○○聯繫，佯裝為乙○○之孫女，並佯稱：有借款需求云云，致乙○○信以為真而陷於錯誤，依甲集團成員之指示，分別於109年4月27日下午1時39分、同日下午1時40分許，各將10萬元、5萬元匯至右列人頭帳戶內。 黃堂麟所申設之合作金庫商業銀行帳號0000000000000000號帳戶 109年4月27日下午2時7分至11分許，在位於高雄市○○區○○○路00號之合作金庫商業銀行北岡山分行，提領5筆，共15萬元。 ①證人即告訴人乙○○於警詢中之證述，及其所提出轉帳明細、證人乙○○與詐騙集團成員間LINE對話紀錄擷圖資料、臺北市政府警察局內湖分局東湖派出所受理詐騙帳戶通報警示簡便格式表（案件編號：0000000000）、受理各類案件紀錄表、受理刑事案件報案三聯單（案號：P10904C5D42666V）各1份（見警卷第217至231頁〈均正面〉、第237、239、241頁） ②被告提領款項之監視器錄影畫面擷圖照片9張(見警卷第85、87、89頁） ③左列帳戶之開戶基本資料、歷史交易明細查詢結果各1份（見警卷第47、49頁）  2 壬○○ （有提告） 甲集團成員於109年4月26日上午11時13分許，撥打電話予壬○○聯繫，佯裝為壬○○之妹夫，並謊稱：因支票到期須借款云云，致壬○○信以為真而陷於錯誤，依甲集團成員之指示，於109年4月27日下午1時2分許，將15萬元匯至右列人頭帳戶內。 王家綺所申設之中華郵政帳號000-00000000000000號帳戶 109年4月27日下午1時11分至18分許，在位於高雄市○○區○○○路000號之兆豐國際商業銀行岡山分行，提領8筆，共15萬元。 ①證人即告訴人壬○○於警詢中之證述，及其所提出郵局帳戶內頁明細、郵政入戶匯款申請書、壬○○與詐騙集團成員間LINE對話紀錄擷圖資料、雲林縣政府警察局北港分局北辰派出所受理詐騙帳戶通報警示簡便格式表、受理各類案件紀錄表、受理刑事案件報案三聯單（案號：P10904BQA826FHR）、內政部警政署反詐騙諮詢專線紀錄表（案件編號：0000000000）各1份（見警卷第189至195至205頁、第209至213頁） ②被告提領款項之監視器錄影畫面擷圖照片9張（見警卷第79、81、83頁） ③左列帳戶之開戶基本資料、客戶歷史交易清單各1份（見警卷第4143頁）  3 丑○○ （有提告） 甲集團成員於109年4月26日下午9時許，撥打電話予丑○○聯繫，佯裝為丑○○之友人，並謊稱：須借款20萬元云云，致丑○○信以為真而陷於錯誤，依甲集團成員之指示，於109年4月27日上午9時30分許，將20萬元匯至右列人頭帳戶內。 王家綺所申設之中國信託商業銀行帳號000-000000000000號帳戶 109年4月27日上午11時9分至12分許，在位於高雄市○○區○○○路00號之陽信商業銀行岡山分行，提領6筆，共12萬元。 ①證人丑○○於警詢中證述，及其所提出通聯紀錄、台新國際商業銀行國內匯款申請書、臺北市政府警察局中正第一分局忠孝東路派出所受理詐騙帳戶通報警示簡便格式表、受理各類案件紀錄表、受理刑事案件報案三聯單（案號：P10904CFD326BK0）、內政部警政署反詐騙諮詢專線紀錄表（案件編號：0000000000）、金融機構聯防機制通報單各1份（見警卷第167至169至173頁、第177至185頁〈均正面〉） ②被告提領款項之監視器錄影畫面擷圖照片3張（見警卷第77頁） ③左列帳戶之開戶基本資料、存款交易明細、自動化交易LOG資料-財金交易（見警卷第35、37、39頁）  4 甲○○ （有提告） 甲集團成員於109年4月27日上午8時30分許，撥打電話予甲○○聯繫，佯裝為甲○○之姪子，並謊稱：有借款需求云云，致甲○○信以為真而陷於錯誤，依甲集團成員之指示，於同日上午9時37分許，將10萬元匯至右列人頭帳戶內。 王家綺所申設之聯邦商業銀行帳號000-00000000000號帳戶 109年4月27日上午10時40分至44分許，在位於高雄市○○區○○○路000號之京城商業銀行岡山分行提領5筆，共9萬9,000元。 ①證人即告訴人甲○○於警詢中之證述，及其所提出郵政跨行匯款申請書、證人甲○○與詐騙集團成員間LINE對話紀錄擷圖資料、南投縣政府警察局草屯分局中正派出所受理詐騙帳戶通報警示簡便格式表、受理各類案件紀錄表、受理刑事案件報案三聯單（案號：P10904CFHY289HL）、內政部警政署反詐騙諮詢專線紀錄表（案件編號：0000000000）各1份（見警卷第113、115、117、121頁、第125至153頁〈均正面〉、第159、161、163頁） ②被告提領款項之監視器錄影畫面擷圖照片3張（見警卷第75頁） ③左列帳戶之開戶基本資料、存摺存款明細、ATM交易明細各1份（見警卷第29、31、33頁）  5 辛○○ （未提告） 甲集團成員於109年5月4日下午4時20分許，撥打電話予辛○○聯繫，佯裝為辛○○之姪子，並謊稱：欲與他人合購商品，然資金不足云云，致辛○○信以為真而陷於錯誤，依甲集團成員之指示，於109年5月5日上午11時11分許，將15萬元匯至右列人頭帳戶內。 呂雨蓁所申設之台新國際商業銀行帳號000-00000000000000號帳戶 109年5月5日上午11時41分至46分許，在位於高雄市○○區○○路000號之第一商業銀行岡山分行提領8筆，共14萬9,000元。 ①證人即被害人辛○○於警詢中之證述，及其所提出郵政跨行匯款申請書、臺南市政府警察局第一分局東門派出所受理詐騙帳戶通報警示簡便格式表、受理各類案件紀錄表、受理刑事案件報案三聯單（案號：P10905BU880C0P6)、內政部警政署反詐騙諮詢專線紀錄表（案件編號：0000000000）各1份（見警卷第245至261頁〈均正面〉） ②被告提領款項之監視器錄影畫面擷圖照片3張（見警卷第97頁） ③左列帳戶之開戶基本資料、存摺存款明細、ATM交易明細各1份（見警卷第53頁）  6 丁○○ （有提告） 甲集團成員於109年5月3日下午1時許，撥打電話予丁○○聯繫，佯裝為丁○○之友人，並謊稱：須提前支付貨款云云，致丁○○信以為真而陷於錯誤，依甲集團成員之指示，於109年5月5日下午1時49分許，將3萬元匯至右列人頭帳戶內。 許覲坤所申設之中華郵政帳號000-00000000000000號帳戶（下稱許覲坤郵局帳戶） 109年5月5日下午2時3分許，在位於高雄市○○區○○路00號之中華郵政岡山郵局提領3萬元。 ①證人即告訴人丁○○於警詢中之證述，及其所提出存款人收執聯、證人丁○○與詐騙集團成員間LINE對話紀錄、嘉義市政府警察局第一分局北鎮派出所受理詐騙帳戶通報警示簡便格式表、受理各類案件紀錄表（案號：P10905C2PA0JDP5）、內政部警政署反詐騙諮詢專線紀錄表（案件編號：0000000000）、融機構聯防通報單各1份（見警卷第397至401至411頁〈均正面〉、第415、419頁） ②被告提領款項之監視器錄影畫面擷圖照片3張（見警卷第95頁） ③左列帳戶之開戶基本資料、客戶歷史交易清單各1份（見警卷第69、71、73頁）  7 己○○ （有提告） 甲集團成員於109年5月5日凌晨0時許前之某時，在Facebook「嬰幼兒(二手和全新)媽咪」社團網頁張貼販賣手機之不實訊息，經己○○瀏覽後信以為真而陷於錯誤，遂依甲集團成員之指示，於同日上午11時22分許，將1萬6,000元匯至右列人頭帳戶內。 許覲坤所申設之台北富邦商業銀行帳號000-000000000000號帳戶 109年5月5日上午11時47分許，在位於高雄市○○區○○路000號之第一商業銀行岡山分行提領2筆，共3萬1,000元。 ①證人即告訴人己○○於警詢中之證述，及其所提出中國信託銀行自動櫃員機交易明細表、證人己○○與詐騙集團成員間LINE對話紀錄、臺中市政府警察局大雅分局馬岡派出所受理詐騙帳戶通報警示簡便格式表、受理各類案件紀錄表、受理刑事案件報案三聯單（案號：P10905CEY90FQY70) 　、內政部警政署反詐騙諮詢專線紀錄表（案件編號：0000000000）各1份（見警卷第289至313頁〈均正面〉） ②被告提領款項之監視器錄影畫面擷圖照片3張（見警卷第97頁） ③左列帳戶之開戶基本資料、存摺對帳單各1份（見警卷第57、59至62頁）  8 子○○ （有提告） 甲集團成員於109年5月5日上午9時許前之某時，在Facebook「鋼筆旅署本部連」社團網頁張貼販賣相機之不實訊息，經子○○瀏覽後信以為真而陷於錯誤，遂依甲集團成員之指示，於同日上午11時8分許，將1萬5,000元匯至右列人頭帳戶內。 同上  ①證人即告訴人子○○於警詢中之證述，及其所提出中華郵政WebATM轉帳明細表、臺中市政府警察局東勢分局東勢派出所受理詐騙帳戶通報警示簡便格式表、受理各類案件紀錄表、受理刑事案件報案三聯單（案號：P10905CGF40RT4M）、內政部警政署反詐騙諮詢專線紀錄表（案件編號：0000000000）各1份（見警卷第269至285頁〈均正面〉） ②被告提領款項之監視器魯影畫面擷圖照片3張（見警卷第97頁） ③左列帳戶之開戶基本資料、存摺對帳單告1份（見警卷第57、59至62頁）  9 丙○○ （有提告） 甲集團成員於109年5月5日下午1時許，撥打電話予丙○○聯繫，佯裝為丙○○之友人，並謊稱：有借款需求云云，丙○○因察覺有異而未受騙，為求蒐證，乃依甲集團成員之指示，於同日下午1時13分許，將10元匯至右列人頭帳戶內而加重詐欺取財未遂及洗錢未遂。 許覲坤郵局帳戶 未提領 ①證人即告訴人丙○○於警詢中之證述，及其所提出郵政自動櫃員機交易明細表、新北市政府警察局新莊分局中港派出所受理詐騙帳戶通報警示簡便格式表、受理各類案件紀錄表、受理刑事案件報案三聯單（案號：P10905CP770C32H）、內政部警政署反詐騙諮詢專線紀錄表（案件編號：0000000000）各1份（見警卷第425至427、429、430、435、439、441頁） ②左列帳戶之開戶基本資料、客戶歷史交易清單各1份（見警卷第69、71、73頁） 
附表二：
編號 犯罪事實         主      文      欄  1 如附表一編號1所示 戊○○犯三人以上共同詐欺取財罪，處有期徒刑壹年肆月。未扣案之犯罪所得新臺幣參仟元沒收之，於全部或一部不能沒收或不宜執行沒收時，追徵其價額。  2 如附表一編號2所示 戊○○犯三人以上共同詐欺取財罪，處有期徒刑壹年肆月。未扣案之犯罪所得新臺幣參仟元沒收之，於全部或一部不能沒收或不宜執行沒收時，追徵其價額。  3 如附表一編號3所示 戊○○犯三人以上共同詐欺取財罪，處有期徒刑壹年參月。未扣案之犯罪所得新臺幣貳仟肆佰元沒收之，於全部或一部不能沒收或不宜執行沒收時，追徵其價額。  4 如附表一編號4所示 戊○○犯三人以上共同詐欺取財罪，處有期徒刑壹年參月。未扣案之犯罪所得新臺幣壹仟玖佰捌拾元沒收之，於全部或一部不能沒收或不宜執行沒收時，追徵其價額。  5 如附表一編號5所示 戊○○犯三人以上共同詐欺取財罪，處有期徒刑壹年肆月。  6 如附表一編號6所示 戊○○犯三人以上共同詐欺取財罪，處有期徒刑壹年貳月。  7 如附表一編號7所示 戊○○犯三人以上共同詐欺取財罪，處有期徒刑壹年貳月。  8 如附表一編號8所示 戊○○犯三人以上共同詐欺取財罪，處有期徒刑壹年貳月。  9 如附表一編號9所示 戊○○犯三人以上共同詐欺取財未遂罪，處有期徒刑捌月。 

引用證券目錄一覽表： 1.高雄市政府警察局岡山分局高市警岡分偵字第10972838800號刑事偵查卷宗（簡稱警卷） 2.高雄市政府警察局岡山分局高市警岡分偵字第000000000號刑案調查卷宗 3.臺灣橋頭地方檢察署109年度他字第1578號偵查卷宗 4.臺灣橋頭地方檢察署109年度偵字第5989號偵查卷宗（簡稱偵一卷） 5.臺灣橋頭地方檢察署109年度偵字第10063號偵查卷宗 6.臺灣橋頭地方檢察署110年度偵緝字第554號偵查卷宗（簡稱偵二卷） 7.臺灣橋頭地方檢察署110年度偵緝字第555號偵查卷宗　　 8.本院111年度審金訴字第13號卷（簡稱審金訴卷）